最高法院刑事判決　　　　　　一○○年度台上字第二六一一號
上　訴　人　吳晉維原名吳振彰.
選任辯護人　薛松雨律師
　　　　　　王玫珺律師
上列上訴人因違反證券交易法案件，不服台灣高等法院中華民國
九十九年十一月二十三日第二審更審判決（九十八年度金上重更
(一)字第四七號，起訴案號：台灣板橋地方法院檢察署九十四年度
偵字第九一○五、一○一一二、一一四九三、一三九一一、一三
九二六號；併辦案號：同署九十五年度偵字第一四○三○號），
提起上訴，本院判決如下：
    主  文
上訴駁回。
    理  由
按刑事訴訟法第三百七十七條規定，上訴於第三審法院，非以判
決違背法令為理由，不得為之。是提起第三審上訴，應以原判決
違背法令為理由，係屬法定要件。如果上訴理由書狀並未依據卷
內訴訟資料，具體指摘原判決不適用何種法則或如何適用不當，
或所指摘原判決違法情事，顯與法律規定得為第三審上訴理由之
違法情形，不相適合時，均應認其上訴為違背法律上之程式，予
以駁回。本件上訴人吳晉維（原名吳振彰、吳寶麟）上訴意旨略
稱：（一）、依上訴人於民國九十九年九月十五日提出之簡麗蓉
寄予上訴人之電子郵件所載，足認本案既無所謂騙婚可言，且侯
銀月在日本係教股票之老師，不可能上當，上訴人與買股票之人
所簽訂相關約定書，只有「預計上市」並無「必定上市」之約定
，侯銀月為賺取佣金，自行與池浦泰宏等買股票之人簽訂九十三
年六月一日必定上市之約定，其為免自身刑責而誣陷上訴人，故
侯銀月等人並無陷於錯誤而購買股票情事，原判決就該有利於上
訴人之電子郵件內容，既未採納亦未說明其不採納之理由，顯有
判決不備理由之違法。（二）、九十三年初以前，上訴人是否明
知蕃薯網科技股份有限公司（下稱蕃薯網公司）無法於同年六月
前上櫃，原判決事實認定與理由記載相互矛盾，攸關上訴人於九
十二年間售出之蕃薯網公司股票，有無施用詐術，是否該當證券
詐欺犯行，原判決認定連續犯次數及詐欺金額是否正確，均實質
上影響刑罰輕重之程度，判決當然違背法令。（三）、上訴人於
九十二年七月中旬，始認識簡麗蓉及侯銀月，無從於其前之九十
二年二月十日開始透過渠二人介紹原判決附表（下稱附表）一編
號(四)、(六)至(十五)之投資者購買蕃薯網公司股票，原判決事實之認定
有相互矛盾，攸關上訴人證券詐欺犯行次數之認定，判決亦當然
違背法令。（四）、上訴人依輔導蕃薯網公司上櫃之統一證券公
司製作之上市計畫內容告知簡麗蓉，蕃薯網公司股票可能上市之
時間及價格，並無所謂虛偽或詐欺情事可言，原判決認定上訴人
涉犯證券詐欺罪行，適用法則顯有不當。（五）、原判決認附表
一所示股票投資人，因誤信上訴人將與簡麗蓉結婚，為協助上訴
人取得蕃薯網公司董事長之職而購買股票，顯違經驗法則。（六
）、原判決理由認定黃淑貞係上訴人之人頭股東，惟附表二所示
之人頭股東並無黃淑貞之人，理由認定與附表二記載相互矛盾，
判決自是當然違背法令等語。
本件經原審審理結果，認為上訴人有原判決事實欄所載連續違反
有價證券之買賣，不得有虛偽、詐欺之行為之犯行。係以：(1)上
訴人自八十九年間將永虹國際開發股份有限公司更名為蕃薯網公
司後，即擔任該公司實際負責人兼執行長（該公司八十九年二月
二十九日登記負責人為黃水，嗣於九十年五月三日，變更登記
負責人為陳保全），有該公司登記案卷可查（卷宗影本外放）。
並經證人陳保全（該公司顧問，嗣由上訴人派任為子公司中華戲
谷公司負責人）、黃雅菁（為該公司櫃台總機）、紀雅倫（擔任
該公司執行長即上訴人之文書秘書）於第一審結證屬實。(2)關於
上訴人利用附表二所示之人頭股東黃雅瑛、李玉菁、黃淑貞、董
劍明、鐘彬如、鐘進國、鐘逸芳、林琳曉、林珈岑（原名林素卿
）等人（該附表漏載黃淑貞，詳下述）之名義，持有蕃薯網公司
之股票，以分散持股，而渠等均同意當人頭股東，且上開人頭股
東所持有之股票，實則由上訴人個人所持有控制等情，業據證人
黃淑貞及董劍明、林珈岑、林琳曉、鐘逸芳、鐘進國、鄭佩欣、
陳祉陵（原名陳桂美）、陳盈熹（原名陳淑華）、顏佩羽、黃明
德、黃雅菁、黃雅瑛、李玉菁、陳重甫等人分別於警詢、偵查、
審理中證述明確，並有股東名簿、渠等身分證影本、所得稅扣繳
憑單等附卷可考。上訴人所保管之人頭股東股票，放於辦公室之
櫃子裡，由鐘彬如依上訴人之指示負責清點，在制式表格上記載
每位股東戶號及張數，股東清冊亦由上訴人保管。股票交易時，
上訴人會指示鐘彬如從那一個股東戶號拿出股票若干張，送往何
處，均依上訴人之指示辦理，業據證人鐘彬如於第一審結證屬實
（見第一審卷(三)第八七至八八頁）。(3)上訴人因侯貴貞作媒介紹
而結識簡麗蓉（日本心臟內科醫生），竟利用侯貴貞熱心牽引之
機會，於第一次與簡麗蓉見面時即贈以花束，甚且二度帶簡麗蓉
前往台南家中探視其母，復前往日本拜訪簡麗蓉之父、贈送簡麗
蓉戒指，藉以婚事為名，接近簡麗蓉與侯銀月之家族。並以簡麗
蓉未婚夫身分自居，對簡麗蓉之妹簡妙蓉自稱姊夫，且帶簡麗蓉
到婚紗店看婚紗挑禮服，使簡麗蓉及其家族陷於錯誤，誤以為簡
麗蓉將與上訴人結婚，詐騙附表一所示之被害人簡煥期（即簡麗
蓉之父）等十五人購買蕃薯網公司股票之事實，已據證人簡麗蓉
、簡妙蓉及其母侯銀月、侯貴貞、侯敏英等人於第一審結證甚詳
（見第一審卷(三)第三三二至三四五頁、卷(四)第四二至五五頁、第
一三八至一四一頁）。(4)有關侯銀月、簡煥期、簡攸蓉因上訴人
所提供之不實訊息致陷於錯誤而購買蕃薯網公司股票之經過一節
（附表一編號(一)、(二)及(五)所示），證人侯銀月於第一審證稱：伊
在上訴人與簡麗蓉暗定前後，都有買蕃薯網公司之股票。上訴人
謊稱蕃薯網公司股票一定會上市，先說是九十三年四月，後說是
同年六月。他說統一證券公司表示掛牌價是新台幣（下同）四十
七元，上櫃後會漲到七十多元或一百多元等虛偽訊息。又稱買該
公司股票沒有風險，而且如果沒有漲到這個價格，他日後會以三
十元買回，叫伊不用擔心，大家都是一家人，肥水不落外人田。
伊買股票最主要之原因是上訴人要當伊女婿，否則沒有必要回台
灣投資。因為上訴人一直說想作董事長，於是伊才介紹家人與朋
友投資。且上訴人提出一張契約書，表示股價不能低於二十五元
，若低於二十五元，會被統一證券公司罰款；吳伯雄是以五十元
購買，伊只用三十元買進，價格很便宜。復於原審證稱：匯款金
額是依照上訴人指示以日幣匯款來台灣，但可能有匯差，至於現
金十萬九千六百五十五元部分，亦已交付上訴人等語（見原審卷
(二)第二三三頁背面），並有聯邦商業銀行九十二年十二月二十九
日買匯水單影本一紙附卷足考（附於金上重訴字第一九號卷(一)第
一六二頁）。簡煥期於九十二年十月十四日，以每股二十五元購
買三百張，同年十二月三十一日，以每股三十元購買一張，合計
七百五十三萬元；侯銀月於九十三年三月二日，以每股二十五元
購買三十六張；九十二年十月十四日，以每股二十五元購買二百
張，同年十一月二十六日，以每股二十五元購買二十張，合計六
百四十萬元；而簡攸蓉於九十三年三月二日，以每股二十五元購
買十三張，於九十二年十二月二十四日，以每股三十元購買九十
四張，合計三百十四萬五千元，此有上開股票影本（置於證物箱
內）及買賣契約書在卷可稽（見警卷(一)第一六二、一六五頁，警
卷(二)第五五○、五五三、五六一頁）。(5)池浦泰弘、末永多惠子
、岡昇等日籍人士，經由簡麗蓉之介紹而向上訴人購買蕃薯網
公司股票（附表一編號(十二)至(十四)所示），已據證人簡麗蓉於第一審
及原審證稱：上訴人以電子郵件告訴伊，蕃薯網公司和統一證券
公司、復華證券公司訂約之股價是每股三十元，上市後是每股四
十七元，並給伊等看蕃薯網公司和統一證券公司訂約之內容，蕃
薯網公司至遲會在九十三年七月上市，還將統一證券公司之上市
計畫寄給伊看。上訴人要伊介紹朋友買蕃薯網公司之股票，於是
伊介紹池浦泰宏、末永多惠子、岡昇等人購買，他們認為上訴
人是伊未來夫婿，而願意投資蕃薯網公司。另證人侯銀月亦於第
一審證稱：買股票之日本人非直接接觸上訴人，是因為他們疼愛
簡麗蓉才出面幫忙上訴人等語（見第一審卷(三)第三三四頁）。證
人池浦泰宏於第一審證稱：伊沒有見過上訴人，投資蕃薯網公司
，最主要是因為上訴人是簡麗蓉之先生，伊從日本匯款二次給上
訴人（見第一審卷(四)第二六八至二六九頁）。證人簡麗蓉亦於原
審證稱：岡昇於九十三年一月間，投資蕃薯網公司一百萬元日
幣，約買十張股票；末永多惠子購買二次，金額各為三百萬元日
幣左右；岡昇與末永多惠子都是由日本直接匯款至上訴人指定
帳戶（見原審卷(二)第一六至一七頁），此外復有台新銀行匯入匯
款買匯水單影本共三件（見同上卷(二)第五九至六二頁）及股票影
本（均置於證物箱內）可證，足見上訴人利用結識簡麗蓉之機會
，使池浦泰弘、末永多惠子、岡昇誤認上訴人將與簡麗蓉結婚
，並信賴上訴人謊稱蕃薯網公司即將於九十三年六月上櫃，掛牌
價格四十七元等虛偽訊息，而購買如附表一編號(十二)至(十四)所示蕃薯
網公司股票。(6)侯銀月因上訴人將與其女簡麗蓉結婚，及上訴人
告知不實之訊息而陷於錯誤，介紹友人羅麗枝及其夫林鼎然、其
子林昱宏等人購買蕃薯網公司股票（附表一編號(九)至(十一)）所示）
。業經侯銀月於第一審證稱：上訴人一直拜託伊要幫他介紹親友
買股票，羅麗枝是伊之好友，於是介紹羅麗枝與上訴人認識，但
買股票之過程伊不清楚等語（見第一審卷(三)第三四一頁）。對照
證人羅麗枝於第一審所述：九十二年十二月初，上訴人主動打電
話自我介紹說是侯銀月之大女婿，因為伊與侯銀月很熟，既然簡
麗蓉要嫁給上訴人，於是就相信他。上訴人還提到其為蕃薯網公
司之執行長，有復華證券公司、統一證券公司、金鼎證券公司輔
導該公司上市，輔導期間已經滿一年，將於九十三年六月上市，
已經跟高層敲定掛牌價格為四十七元，肥水不落外人田，希望親
友以外資之名義購入原始股東股票。並傳真購買該公司股票利潤
分析表，表示蕃薯網公司會以四十七元上市，及吳伯雄是以五十
元購買，表示如果上櫃價格未達四十七元，保證原價買回，完全
沒有風險，之後可能會漲到五、六十元或七十元。伊第一次購買
股票之金額是二千零十九萬元，後來上訴人說已付訂金給賣方，
若是不買會有違約金問題，所以伊再買三千四百五十萬元，當時
每股價格三十元。伊用林昱宏、林鼎然之名義購買蕃薯網公司股
票，並有買賣契約書二件（見第一審卷(四)第七八至八二頁），又
有台新銀行匯入匯款買匯水單影本附卷可稽。而上訴人及原審辯
護人亦承認：羅麗枝確有匯款至伊指定帳戶，購買上開股票等語
無訛（見原審卷(二)第二三七頁）。羅麗枝與其親人林鼎然、林昱
宏共買蕃薯網公司股票一千八百二十三張，有股票影本在卷可證
（放證物箱內），羅麗枝合計支付五千四百六十八萬二千八百九
十七元，事證至明。(7)另簡妙蓉購買蕃薯網公司股票，並介紹其
夫王群淵、友人許總雅、陳淑玲、張顯貴、中西亞紀購買該公司
股票部分（附表一編號(三)、(四)、(六)至(八)、(十五)所示），已據簡妙蓉
於第一審及原審證稱：上訴人與簡麗蓉訂婚後第一次打電話給伊
，詢問是否聽過蕃薯網公司之事，並稱該公司九十三年六月一定
會上櫃。他說很想當董事長，但股權不夠，要伊幫忙買股，且介
紹朋友購買，因為隔年六月就要上櫃，只要幫忙六個月就好，價
格是四十七元，先買股票比較好，還說侯貴貞也在該公司上班，
不會有問題，保證買回。伊在九十二年十二月，分二次購買，第
一次是以三百六十萬元買一百二十張；第二次是用一百二十萬元
買四十張，每股三十元。買股票隔天上訴人即交付股票。伊介紹
許總雅、陳淑玲、張顯貴、中西亞紀及伊先生王群淵等人買蕃薯
網公司股票。證人王群淵證稱：其所有股票交易均交由妻子簡妙
蓉處理，認為簡麗蓉要和上訴人結婚，而上訴人希望擁有蕃薯網
公司較多股權，才幫忙買股票等語（見原審卷(二)第十四至一五頁
）相符，復有買賣契約書在卷可稽（見警卷(二)第五五九至五六○
頁）。證人許總雅於第一審證稱：簡妙蓉與伊是好朋友，她說其
姊夫即上訴人之公司九十三年六月要上櫃，股價會漲至四十八元
，並拿初步財務報表、公司簡介等給伊看，於九十三年一月十四
日，伊以每股三十元購買七十張蕃薯網公司之股票，共二百十萬
元，價款直接匯款至上訴人帳戶。證人陳淑玲於原理證稱：九十
三年一月間，經由伊大嫂簡妙蓉轉述上訴人是她姊夫，要擔任蕃
薯網公司董事長，且股價會上漲，於是伊買六十萬元該公司股票
（見金上重訴第一九號卷(二)第一一三至一一四頁），並有買賣契
約書一紙在卷可證（見警卷(二)第五五五頁）；證人張顯貴於第一
審證稱：好友簡妙蓉告知她姊姊與蕃薯網公司執行長即上訴人將
結婚，該公司未來很有前景，且上訴人要當該公司董事長，希望
伊幫忙買股票。伊透過簡妙蓉於九十三年一月間，以每股三十元
買蕃薯網公司股票四萬股，共匯款一百二十萬元。並有買賣契約
書附卷可證（見警卷(二)第五五七頁）。證人簡妙蓉於本院審理時
證稱：中西亞紀於九十三年一月十六日，購買蕃薯網公司股票五
張，每股金額三十元，自日本匯款來台灣，因匯差關係，中西亞
紀來台時，把不足之現金一千零四十二元交給伊轉給上訴人秘書
紀雅倫等語（見原審卷(二)第二三三至二三四頁），復有買賣契約
書一件附卷可考（見警卷(二)第五五八頁）。(8)蕃薯網公司前財務
長林瑛成於第一證稱：其自九十一年六月底、七月初至九十二年
三月底之間，擔任蕃薯網公司財務長，負責上市、櫃相關協調工
作。依據會計師及輔導券商之相關財務資料判斷，蕃薯網公司九
十一年度營收不如預期，沒有營收自然沒有獲利，上櫃審查準則
規定，送件申請上櫃前二個會計年度，獲利狀況須達平均稅後純
益率百分之二，且前一年度不能有虧損，因此，無法達成申請上
櫃之目標，蕃薯網公司之執行長、董事長、營運長該更早知道公
司不符合上市、上櫃準則，伊是等營運部門彙總之後才知道這項
資訊，伊曾告知執行長、董事長、營運長等若營運狀況不如預期
，無法確認上櫃之時程等語（見第一審卷(三)第二五○至二五二頁
、第二五八頁），是依林瑛成所證，蕃薯網公司股票若欲於九十
三年六月順利上櫃，勢必於九十三年初申請送件，且須提出九十
一年與九十二年度之營運狀況、稅後純益率等資料，而蕃薯網公
司九十一年度之營收不如預期，能否於九十三年初送件申請上櫃
，自屬有疑。又證人即復華證券公司承銷部人員黃志鵬於第一審
證述：伊於九十三年初加入輔導券商時，當時該公司自興櫃交易
室購買蕃薯網公司股票之價格大約十六元多。另證人即蕃薯網公
司前法務協理游東憬於原審證稱：其自九十一年十一月十二日起
至九十四年六月間任職蕃薯網公司法務及管理部協理。該公司輔
導券商提出之計畫書，預計九十三年六月上櫃，後來又延期到九
十四年一月，再延到同年八月，足證蕃薯網公司確實未於九十三
年六月上櫃。而上訴人身為蕃薯網公司之實際負責人，就該公司
須於九十三年初前提出上櫃之送件申請，方有可能於同年六月底
通過上櫃審查一事，當知之甚稔。再者，蕃薯網公司九十一、九
十二年度獲利狀況未如預期，甚且復華證券公司於九十三年三月
間接手擔任輔導券商後所規劃之時程，尚須視九十三年度整年度
之獲利狀況而定，至多僅能於九十三年底申請上櫃，此亦為上訴
人所明知。蕃薯網公司既未於九十三年初提出上櫃申請，以然明
甚，上訴人竟對外宣稱該公司股票將於九十三年六、七月間上櫃
，並稱掛牌價格為四十七元云云，顯屬虛偽不實之訊息至明。綜
上以觀，附表一所示之投資者簡煥期等十五人，與上訴人素不相
識，亦不瞭解蕃薯網公司之營運狀況、獲利情形，僅因相信上訴
人即將成為簡麗蓉之夫婿，或將成為侯銀月、簡妙蓉之親戚，誤
信上訴人一再對外佯稱將與簡麗蓉結婚，其為掌握更多股權，以
便擔任董事長，使人誤認其信用頗佳，且蕃薯網公司即將於九十
三年六月上櫃，股價屆時可達四十七、四十八元甚至更高等虛偽
訊息，告知侯銀月、簡麗蓉、簡妙蓉等人，並利用侯銀月母女不
知其中有詐而積極幫助上訴人取得蕃薯網公司股份，將上開虛偽
不實之訊息告知其親友，利用附表一所示其他投資者對侯銀月母
女之信賴關係，誘使該等投資者購買蕃薯網公司股票等情，上訴
人以虛偽、詐欺之行為而使附表一所示投資者購買蕃薯網公司股
票之犯行，已甚明確。況上訴人明知蕃薯網公司遲至九十三年初
，仍未送件申請上櫃，且該公司前二年營運狀況、獲利情形，未
達上市、上櫃之標準，竟一再對外宣稱將於九十三年六月前上櫃
，並以上櫃後之股價可達四十七、四十八元以上，並保證買回之
條件等虛偽訊息，詐使附表一所示投資者陷於錯誤，以為蕃薯網
公司股票必然如期上櫃，且股價可達上開標準，對該股票之風險
作出錯誤判斷，同意購買，而與上訴人簽立契約；上訴人再以其
掌控之人頭股東股票出售與附表一所示之投資者，其以虛偽、詐
欺之行為連續詐得八千九百四十萬五千元之犯行，事證明確。原
審因而撤銷第一審之科刑判決，依九十三年四月二十八日修正前
證券交易法第一百七十一條第一款、刑法修正前連續犯之規定，
改判仍論處上訴人連續犯違反有價證券之買賣，不得有虛偽、詐
欺行為之規定罪刑（累犯，處有期徒刑八年十月；另被訴連續行
使偽造私文書部分無罪確定）。已詳敘認定犯罪事實之依據及憑
以認定之理由，並對上訴人否認犯罪之辯詞，如何不足採信，均
依據卷內資料予以指駁，從形式上觀察，並無任何違背法令之處
。另查：（一）、認定犯罪事實所憑之證據，並不以直接證據為
限，間接證據亦包括在內，審理事實之法院綜合卷內之直接、間
接證據，本於推理作用，於通常一般之人均不致有所懷疑，得確
信其為真實之程度者，即得據之為有罪之認定。本件原判決依調
查證據之結果，已敘明證人即蕃薯網公司前財務長林瑛成於原審
理時之證詞、復華證券公司承銷部人員黃志鵬於原審之證述，依
據會計師及輔導券商之相關財務資料判斷，認為上訴人身為蕃薯
網公司之實際負責人，對於該公司營運狀況、獲利情形，應知之
甚稔，明知該公司九十一、九十二年度獲利狀況未如預期，甚至
沒有營收沒有獲利，且依公司股票上櫃審查準則規定，送件申請
上櫃前二個會計年度，獲利狀況須達平均稅後純益率百分之二以
上，並且前一年度不能有虧損，上訴人早知無法達成申請上櫃之
目標，復華證券公司九十三年初，接手輔導蕃薯網公司上櫃所規
劃之時程，仍需視該公司九十三年度整年度之獲利狀況，至多僅
能於九十三年底始有可能申請上櫃。而復華證券公司自興櫃交易
室購買蕃薯網公司股票之價格約僅十六元。另證人即蕃薯網公司
前法務協理游東憬於原審作證亦稱：其自九十一年十一月十二日
起至九十四年六月間任職該公司法務及管理部協理。該公司輔導
券商提出之計畫書，預計九十三年六月上櫃，後來又延期到九十
四年一月，再延到同年八月。足證蕃薯網公司確實未於九十三年
初申請上櫃，更遑論於同年六月審查通過，掛牌股價四十七元以
上。上訴人早於九十二間已知上情，竟對外宣稱蕃薯網公司股票
將於九十三年六月上櫃，並稱掛牌價將為四十七元，且上櫃後股
價會上漲至六、七十元甚至上百元云云，顯屬虛偽不實之訊息甚
明。是上訴意旨（二）以其未施用詐術而指摘原判決有理由矛盾
云云，顯係置原判決明白論斷於不顧，要非上訴第三審之適法理
由。（二）、證券市場之公平性與正直性係健全資本市場及投資
人信心之所繫，為維護證券市場交易秩序，防範詐欺行為，保護
投資人權益，證券交易法第二十條參考美國反詐欺條款之精神，
於該條第一項明定：「有價證券之募集、發行、私募或買賣，不
得有虛偽、詐欺或其他足致他人誤信之行為」，違反者應依同法
第一百七十一條第一項第一款規定論處，係因證券詐欺通常發生
在證券市場，投資人無從自證券紙張本身判斷證券之價值，而須
以公司之財務、業務狀況及其他有關因素為衡酌，如有藉虛偽不
實之資訊募集或買賣證券者，極易遂行其詐財之目的，被害人動
輒萬千，妨礙證券市場健全發展，為維護公益並促進市場發展，
乃設重刑以嚇止不法，杜絕投機取巧、操縱壟斷，使證券市場納
入正軌。本件原審認定上訴人有原判決事實欄所載為自己不法所
有之意圖，基於違反有價證券之買賣，不得有虛偽、詐欺行為之
規定之概括犯意，藉詞希望未來之岳家協助其鞏固在蕃薯網公司
之經營權，簡麗蓉為其未來配偶，而遊說侯銀月、簡煥期、簡妙
蓉、簡攸蓉等人購買蕃薯網公司股票，並以蕃薯網公司股票將於
九十三年六月上櫃，屆時股價將上漲至四十七元以上等虛偽訊息
，詐騙簡麗蓉、侯銀月、簡妙蓉，並轉知於簡煥期、簡攸蓉，使
其等均陷於錯誤，自九十二年十月十四日起至九十三年三月二日
止，於附表一編號(一)、(二)、(三)、(五)所示之時間分別購買如附表一
編號(一)、(二)、(三)、(五)所示金額、數量之蕃薯網公司股票。上訴人
見簡麗蓉、侯銀月、簡妙蓉、簡煥期、簡攸蓉並未生疑，竟承前
概括犯意，進一步對外自稱侯銀月之女婿，央請不知情之簡麗蓉
、侯銀月、簡妙蓉陸續介紹親友購買蕃薯網公司股票，而利用簡
麗蓉、侯銀月、簡妙蓉等人，將上開虛偽之訊息告知如附表一編
號(四)、(六)至(十五)所示之親友王群淵、張顯貴、許總雅、陳淑玲、羅
麗枝、林鼎然、林昱宏、池浦泰宏、岡昇、末永多惠子、中西
亞紀等人，使之均落入圈套，與上訴人書立買賣契約書，於其內
載明「若蕃薯網公司上櫃，首日掛牌價若低於第一條約定之價格
（即每股三十元），負起無條件按第一條約定價格向甲方（即如
附表一所示投資者）買回之責任」等語，以此足致投資者誤信蕃
薯網公司股票即將上櫃之行為，有利可圖，受騙購買蕃薯網公司
股票之犯行，係依憑證人陳保全、黃雅菁、紀雅倫於原審證述，
認定上訴人確於其父吳忠明過世前，即已是蕃薯網公司之實際負
責人無疑。並以證人黃淑貞、林珈岑、林琳曉、鐘彬如、鐘逸芳
、鐘進國、鄭佩欣、陳祉陵、陳盈熹、吳皓天、黃水、黃雅菁
等人於偵查中或審理時之證述，相互綜合剖析，參以鐘進國、鐘
彬如、鐘逸芳、林琳曉、林珈岑、鄭佩欣借名與上訴人作為蕃薯
網公司人頭股東，以分散股權，亦有上訴人於九十四年六月十五
日書立切結書影本一件（警卷(一)第八八頁）及附表一所示被害人
簡煥期等十五人購買之蕃薯網公司股票影本可證（置於證物箱內
），足認上訴人有以附表二所示鍾逸芳（包括漏載之黃淑貞在內
）等人為人頭股東名義，持有蕃薯網公司股票，實由其個人持有
、控制，進而出售予附表一所示簡煥期等十五人。復依據證人簡
麗蓉、侯銀月、簡妙蓉、侯貴貞於原審證述之證據資料，予以綜
合判斷，認上訴人之犯行堪予認定。是事實欄所載「取信於附表
一編號(四)、(六)至(十五)所示之投資人，使附表一編號(四)、(六)至(十五)所示
投資者陷於錯誤，而自九十二年二月十日起至九十三年三月十八
日止，分別購買如附表一編號(四)、(六)至(十五)所示金額、數量之蕃薯
網公司股票。其中九十二年「二月」，對照事實欄所載侯貴貞於
同年七月中旬，安排上訴人與簡麗蓉相親認識，之後簡煥期等人
首先購買蕃薯網公司股票之日期，係自同年十月十四日起至九十
三年三月二日止（見原判決第二頁之三及第三頁八至九行），與
附表一編號(一)至(十五)所示購買股票日期，均自九十二年十月十四日
起至九十三年三月十八日止以觀，應係九十二年「十月」之誤，
屬行文錯置，明顯誤載。至人頭股東黃淑貞已於警詢及第一審供
稱：上訴人需要分散股權，請其幫忙，伊將其本人及配偶董劍明
之身分證影本交給黃水（上訴人之女友）辦理，並未出資，不
知名下一千多張股票由何人轉讓等語（見警卷(一)第一三八至一三
九頁；第一審卷(三)第七七至八○頁）甚明，且附表一之(六)張顯貴
所買受之四○張股票，即由其名下轉讓，參以原判決事實及理由
欄，已詳為載明並論述，足見附表二未載列其為人頭股東，顯係
疏漏。以上均因不影響於全案情節與判決之本旨，依司法院釋字
第四十三號解釋，得由原審法院依聲請或本於職權以裁定更正，
尚不得認原判決違背法令。是上訴意旨（三）、（六）所為指摘
，難謂適法之上訴第三審理由。且原判決並就上訴人所辯其未以
不實訊息及詐欺行為，致使簡麗蓉、侯銀月、簡妙蓉等人陷於錯
誤而自行或介紹親友購買蕃薯網公司股票云云，如何不足採信，
於理由欄內詳予論述指駁，是上訴意旨（四）之指摘，難謂原判
決有何違誤。（三）、所謂經驗法則，係客觀存在之定則，非當
事人主觀之臆測。原判決已於理由欄內敘明理由，說明被害人簡
麗蓉家族或親友購買蕃薯網公司股票，純因誤信上訴人宣稱蕃薯
網公司股票即將上櫃，股價可漲達四十七元以上之謊言，且為協
助上訴人取得蕃薯網公司董事長之職位，期盼簡麗蓉婚姻幸福而
大量購買蕃薯網公司股票之初衷並無軒輊；上訴人利用不知情之
簡麗蓉家族為其介紹親友購買蕃薯網公司股票之詐騙模式，彰彰
甚明。至上訴人有無與簡麗蓉結婚之真意，是否騙婚云云，與本
件判決本旨、量刑輕重無關，難謂原判決有何違背經驗法則或理
由不備之處，自不容任意指摘為違法。是上訴意旨（一）、（五
）所指，即非適法之上訴第三審理由。其餘上訴意旨，或係對於
原審採證認事之適法職權行使或原判決已說明之事項或無關犯罪
構成要件之枝節，為事實上之爭執或未依據卷內資料具體指摘原
判決究係如何違背法令，俱非合法之上訴理由。綜上，應認上訴
人之上訴為違背法律上程式，予以駁回。
據上論結，應依刑事訴訟法第三百九十五條前段，判決如主文。
中    華    民    國  一○○  年    五    月   十九   日
                      最高法院刑事第八庭
                          審判長法官  花  滿  堂  
                                法官  黃  正  興  
                                法官  洪  昌  宏  
                                法官  徐  昌  錦  
                                法官  王  聰  明  
本件正本證明與原本無異
                                      書  記  官  
中    華    民    國  一○○  年    五    月  二十三  日
                                                      Ｅ